【裁判字號】    90,交訴,14
【裁判日期】    900605
【裁判案由】    公共危險等
【裁判全文】
臺灣士林地方法院刑事判決                            九十年度交訴字第一四號
    聲  請  人  臺灣士林地方法院檢察署檢察官
    被      告  乙  ○
右列被告因公共危險等案件，經檢察官聲請簡易判決處刑（八十九年度偵字第一一○
一○號），本院內湖簡易庭認不宜以簡易判決處刑，移送本院刑事庭適用通常程序審
理，本院判決如左：
    主  文
乙○服用酒類，不能安全駕駛動力交通工具而駕駛，處拘役拾日，如易科罰金以
佰元折算壹日。又駕駛動力交通工具肇事，致人受傷而逃逸，處有期徒刑陸月，如易
科罰金以參佰元折算壹日。緩刑肆年。
其餘被訴過失傷害部分公訴不受理。
    事  實
一、乙○於民國八十九年十月三日晚間十時許，在臺北縣汐止市○○街二十號一樓住
    處飲用約半瓶威士忌酒，至翌（四）日凌晨一時許結束，明知其酒後協調功能降
    低，無法為正常反應，已不能安全駕駛動力交通工具，竟仍於八十九年十月四日
    （聲請簡易判決處刑書誤載為十月三日）凌晨五時五十分許，駕駛車牌號碼二Ｇ
    —八○五一號之自小客車，沿臺北市○○區○○街行駛至一六二巷口時，因低頭
    找尋證件，未注意車前狀況，並隨時採取必要之安全措施，於無標誌之市區道路
    ，亦未遵行時速限制四十公里之規定，貿然以每小時約六十公里之速度行駛，不
    慎擦撞騎乘自行車於對向車道行駛並正欲左轉臺北市○○街一六二巷之甲○○，
    致甲○○因而受有頭部挫傷、右小腿撕裂傷、右小腿、下巴擦傷等傷害（過失傷
    害部分業經撤回告訴），乙○因肇事心慌，而另行起意駕車逃離現場，甲○○則
    經路過民眾聯絡救護車送醫救治。乙○於車行數百公尺至臺北市○○街八五巷口
    時，警覺不妥，方返回現場，經警當場測得其呼氣酒精濃度達每公升○點七九毫
    克。
二、案經臺北市政府警察局內湖分局移請臺灣士林地方法院檢察署檢察官聲請簡易判
    決處刑，經本院內湖簡易庭認不宜以簡易判決處刑，而移由本院刑事庭適用通常
    程序審理。
    理  由
壹、有罪部分：
一、右揭事實，業據被告乙○於警訊及本院審理中坦承不諱，且查：
    (一)核與告訴人甲○○於警訊時指述之情節大致相符（詳臺灣士林地方法院檢察署
      八十九年度偵字第一一○一○號偵查卷第八頁）。
    (二)並有警製道路交通事故調查報告表、補充資料、交通事故談話紀錄表各一份、
      現場及撞擊點照片十幀、財團法人康寧醫院診斷證明書一份在卷可稽。
    (三)被告飲酒後吐氣所含酒精成份為每公升零．七九毫克，有酒精濃度測試列印單
      、舉發違反道路交通管理事件通知單各一紙存卷可憑。參以酒精對人體之影響
      ，當呼氣酒精濃度已達每公升零點五五毫克者，眼睛機能、反應時間功能均有
      降低之情形，肇事率為一般正常人之十倍；呼氣酒精濃度超過每公升零點七五
      毫克者，則呈興奮、走路不穩、咬字不清、稍有麻痹現象，造成思考改變，個
      性及行為改變，有行政院國軍退除役官兵輔導委員會臺北榮民總醫院八十八年
      八月五日（八八）北總內字第二六八六八號函可資為佐。被告吐氣酒精濃度已
      達每公升○點七九毫克，並有駕車肇事之事實，被告酒後顯已不能安全駕駛動
      力交通工具。
    (四)被告駕駛車輛肇致告訴人甲○○受傷之事實，有財團法人康寧醫院診斷證明書
      一份在卷可按。被告於本院審理中雖以：其因為擋在路中間，有車要經過，所
      以先把車子移開，因為找不到停車位，而開的較遠云云為辯；然經參諸卷附現
      場照片顯示：事發當時尚屬清晨時分，來往車輛稀少，鄰近地點並非無法暫為
      停車以立即對被害人施救，被告所辯已有未合。況其於警訊中亦自承：「我因
      喝酒驚慌而駕車離去。」（同前偵查卷第六頁背面）、「我撞擊該腳踏車後，
      因圍觀民眾很多，我害怕才駕車開到康樂街八五巷口。」（同前偵查卷第二六
      頁）等語，及於偵查中陳稱：「（問：知否撞倒人？）知道，我有下車看，叫
      路人報警，後來上車要移位，心裡緊張，就把車開走‧‧‧」等語（詳八十九
      年度核退字第九七一號偵查卷第五頁背面）明確，是其於肇事後逃逸一節，已
      屬灼然。
    綜上各節所述，本件事證已臻明確，被告犯行堪以認定，應依法論科。
二、核被告於酒後無法安全駕駛之情形下貿然駕車之行為，係犯刑法第刑法第一百八
    十五條之三之服用酒類，不能安全駕駛動力交通工具而駕駛罪。其於肇事致人成
    傷後駕車離去之行為，係犯刑法第一百八十五條之四之駕駛動力交通工具肇事，
    致人受傷而逃逸罪。被告所犯上開二罪，犯意各別，行為互殊，所犯構成要件不
    同，應分別論罪，合併處罰。按被告犯罪後，刑法第四十一條業已修正為「犯最
    重本刑為五年以下有期徒刑以下之罪，而受六個月以下有期徒刑或拘役之宣告，
    因身體、教育、職業、家庭之關係或其他正當事由，執行顯有困難者，得以一元
    以上三元以下折算一日，易科罰金。但確定因不執行所宣告之刑，難收矯正之效
    ，或難以維持法秩序者，不在此限。併合處罰之數罪，均有前項情形，其應執行
    之刑逾六月者，亦同」，於九十年一月十日公布，同年一月十二日施行，是被告
    犯後法律已有變更，雖被告所犯酒後不能安全駕駛動力交通工具罪為最重本刑為
    一年以下有期徒刑之罪，不受該法修正之影響，另被告所犯肇事逃逸罪為最重本
    刑為五年以下有期徒刑之罪，經比較新舊法，則以修正後之刑法第四十一條第一
    項較有利於被告，自應適用新法。爰審酌酒後駕車為近年交通事故發生之主因，
    影響他人身體、生命、財產至鉅，屢經各傳播媒體長期宣導，應為全國國民所共
    知，被告竟置若罔聞，於酒後吐氣之酒精濃度達每公升○點七九毫克而不能安全
    駕駛之情形，仍貿然駕駛車輛，果致人成傷，其復未為立即之救治，反致被害人
    於不顧，驚慌逃逸，實有非是；惟其於逃逸數百公尺後，頓然警悟而折返現場察
    看，於犯罪後尚能坦承犯行，態度尚稱良好等一切情狀，分別量處如主文所示之
    刑，並均諭知易科罰金之折算標準。末查被告前未曾受有期徒刑以上刑之宣告，
    此有臺灣高等法院被告全國前案紀錄表一份存卷可考，被告因一時失慮致犯本罪
    ，犯後已坦承犯行，尚知悔悟，且已與告訴人甲○○達成和解，有和解書一份在
    卷可參，其經此偵、審之教訓，自當知所惕勉而無再犯之虞，本院綜核各情，認
    上開對被告所宣告之刑以暫不執行為適當，故併予宣告緩刑四年，以啟自新。
貳、不受理部分：
一、聲請意旨另以：被告乙○於八十九年十月四日上午五時五十分飲酒後，酒精測試
    值達○‧七九毫克已不能安全駕駛動力交通工具之程度，猶駕駛車牌號碼二Ｇ—
    八○五一號之自小客車於道路上行駛，於途經臺北市○○區○○街一六二巷口時
    ，應注意車前狀況，並隨時採取必要之安全措施，且應注意於無標誌之市區道路
    駕駛車輛，時速不得超過四十公里，而其並無不能注意之情事，竟疏未注意，不
    慎擦撞騎乘自行車於對向車道行駛並正欲左轉臺北市○○街一六二巷之甲○○，
    致甲○○因而受有頭部挫傷、右小腿撕裂傷及右小腿、下巴擦傷等傷害，經被害
    人甲○○提出告訴，因認被告另涉有過失傷害罪嫌等語。
二、按告訴乃論之罪，告訴人於第一審辯論終結前得撤回其告訴，又告訴經撤回者，
    應諭知不受理之判決，刑事訴訟法第二百三十八條第一項、第三百零三條第三款
    定有明文。
三、本件告訴人甲○○告訴被告乙○案件，起訴書認被告係觸犯刑法第二百八十四條
    第一項前段之過失傷害罪，依同法第二百八十七條前段之規定，須告訴乃論。茲
    據告訴人甲○○撤回其告訴，揆諸首開說明，此部分即應諭知不受理之判決。至
    本件過失傷害罪與上開酒後不能安全駕駛動力交通工具罪間，犯罪構成要件不同
    ，為各別實施互殊之獨立犯罪行為，犯意各別，罪名有異，應屬分論併罰之二罪
    ；檢察官以之為一接續行為所同時觸犯之二罪，認有想像競合犯之關係，容有誤
    會，併此敘明。
據上論斷，應依刑事訴訟法第四百五十二條、第二百九十九條第一項前段、第三百零
三條第三款，刑法第二條第一項前段、刑法第一百八十五條之三、刑法第一百八十五
條之四、第四十一條第一項前段、第七十四條第一款，罰金罰鍰提高標準條例第一條
前段、第二條，判決如主文。
本案經檢察官譚德周到庭執行職務。
中      華      民      國      九 十      年      六     月     五     日
                                  臺灣士林地方法院刑事第一庭
                                      法  官  彭  幸  鳴
如不服本判決，應於判決送達後十日內，向本院提出上訴狀。
附錄本案論罪科刑法條：
刑法第一百八十五條之三
服用毒品、麻醉藥品、酒類或其他相類之物，不能安全駕駛動力交通工具而駕駛者，
處一年以下有期徒刑、拘役或三萬元以下罰金。
刑法第一百八十五條之四
駕駛動力交通工具肇事，致人死傷而逃逸者，處六月以上五年以下有期徒刑。


司法院資訊處製作；財團法人民間司法改革基金會備份。
